行　政　法　院　判　決　　　　　　　　　　　　　　八十七年度判字第四○五號
　　原　　　告　宜蘭食品工業股份有限公司
　　代　表　人　甲○○
　　被　　　告　經濟部中央標準局
右當事人間因商標註冊事件，原告不服行政院中華民國八十六年十一月二十八日台八
六訴字第四六五○二號再訴願決定，提起行政訴訟。本院判決如左︰
　　主  文
原告之訴駁回。
　　事  實
緣原告於民國八十四年十一月二十九日以「旺仔雪餅」商標，指定使用於商品及服務
分類表第三十類之糖果、餅乾、麵包、蛋糕商品申請註冊，作為其註冊第三○八八五
九號「旺仔」商標之聯合商標。被告以該商標圖樣之旺仔雪餅，係表示申請註冊商標
所使用商品之說明，乃依商標法第三十七條第一項第十款之規定予以核駁，發給第0
000000號商標核駁審定書。原告不服，循序提起行政訴訟。茲摘兩造訴辯意
旨於次：
原告起訴意旨略謂︰一、原告之旺仔雪商標申請註冊原餅字係屬商品說明，不列入專
用，據此說明原告之旺仔雪餅商標則無違背商標法第三十七條第一項第十款之規定，
因其非為商品本身之說明，故不得為不得申請註冊之理由，冀此說明能使鈞院了解此
商標申請之爭執點並非要申請旺仔雪餅而是要申請「旺仔雪」「餅」不列入專用權之
內。二、「餅」「燒」「牌」或係為商品說明或不具顯著性無法列入商標之專用，原
告在申請之初，一時不查並未聲明放棄餅之專用且誤以為被告會來函通知，如先前原
告申請「果」燒商標時，商標處曾來函通知註冊人放棄燒之專用權，然「旺仔雪餅」
並未收到商標處任何之來函通知則遽予核駁處分，並未給註冊人聲明放棄「餅」為專
用之機會，則遽予核駁處分，明顯違背程序正義。請判決撤銷一再訴願決定及原處分
等語。
被告答辯意旨略謂︰按凡商標圖樣所用之文字、圖形、記號或其聯合式，係表示申請
註冊商標所使用商品之說明或表示商品本身習慣上所通用之名稱、形狀、品質、功用
者，不得申請註冊，為商標法第三十七條第一項第十款所明定。而商標圖樣上之文字
、圖形、記號或其聯合式，依社會一般通念，如為商品之說明或與商品之說明有密切
關連者，即有該條款不得申請註冊之適用，與習慣上是否通用無關。本件系爭「旺仔
雪餅」商標圖樣上之雪餅二字是否為商品之說明，經本局於全省北、中、南三區各大
超市及賣場進行書面問調查，受訪者約有六成四認為雪餅為冰淇淋月餅之商品名稱
；向各同業公會調查結果，亦有屏東縣、台南縣、台中縣糕餅商業同業公會、台北市
糕餅業職業公會及台灣區糖果餅乾麵食工業同業公會認為雪餅為同業習慣通用之名稱
，此有問調查表、屏東縣糕餅商業同業公會八十六年四月九日屏縣糕商總字第○一
五號、台南縣糕餅商業同業公會八十六年四月十二日南縣糕公字第八六○一九號、台
中縣糕餅同業公會八十六年四月十日、台北市糕餅業職業公會八十六年四月十日年糕
餅職工字第○○一八號及台灣區糖果餅乾麵食工業同業公會八十六年四月七日區糖餅
麵字第一六五七號函附可稽，原告以之作為系爭商標圖樣之一部分指定使用於糖果
、餅乾、麵包、蛋糕商品申請註冊，依社會一般通念，即與申請註冊商標所使用商品
之說明密切關連。至原告稱其願聲明餅字不在專用之列一節，核系爭商標係指定作為
註冊第三○八八五九號「旺仔」商標之聯合商標，是其所欲表彰之主體僅為「雪餅」
二字，而其有違法條之情事部份，已誠如前述。是原告雖願就餅字聲明不專用，仍不
得執為本件應准註冊之論據。是本局依法核駁其註冊之申請，並無不合，請判決駁回
原告之訴等語。
　　理  由
按凡商標圖樣之文字、圖形、記號或其聯合式，係表示申請註冊商標所使用商品之說
明或表示商品本身習慣上所通用之名稱、形狀、品質、功用者，不得申請註冊，為商
標法第三十七條第一項第十款所規定，而商標圖樣之文字、圖形、記號或其聯合式，
依社會一般通念，如為商品之說明或與商品之說明有密切關連者，即有該條款不得申
請註冊之適用，與習慣上是否通用無關。本件原告以「旺仔雪餅」商標，指定使用於
商品及服務分類表第三十類之糖果、餅乾、麵包、蛋糕商品申請註冊，作為其註冊第
三○八八五九號「旺仔」商標之聯合商標。經被告於全省北、中、南區各大超市及賣
場進行書面問調查，受訪者約六成四認為雪餅為冰淇淋月餅之商品名稱，向各同業
公會調查結果，亦有屏東縣、台南縣、台中縣糕餅商業同業公會、台北市糕餅業職業
公會及台灣區糖果餅乾麵食工業同業公會認雪餅為同業習慣通用之名稱，有問調查
表、屏東縣糕餅商業同業公會八十六年四月九日屏縣糕商總字第○一五號、台南縣糕
餅商業同業公會八十六年四月十二日南縣糕公字第八六○一九號、台中縣糕餅同業公
會八十六年四月十日、台北市糕餅業職業工會八十六年四月十日年糕餅職工字第○
○一八號及台灣區糖果餅乾麵食工業同業公會八十六年四月七日區糖餅麵字第一六
五七號函附原處分案可稽，被告因認原告以之作為系爭商標圖樣之一部分，指定使
用於糖果、餅乾、麵包、蛋糕商品申請註冊，認係表示申請註冊商標所使用商品之說
明，乃依商標法第三十七條第一項第十款規定，予以核駁，要無不合。原告訴稱：系
爭商標是要申請「旺仔雪」，「餅」不列入專用權之列，被告商標處未來函促原告放
棄「餅」專用之機會，遽予核駁，違背程序正義云云。惟查系爭「旺仔雪餅」商標圖
樣上之雪餅二字，原告以之作為商標之一部分，指定使用於糖果、餅乾、麵包、蛋糕
商品申請註冊，依社會一般通念，即與申請註冊商標所使用商品之說明密切關連，又
系爭商標係指定作為註冊第三○八八五九號「旺仔」商標之聯合商標，是其所欲表彰
之主體僅為「雪餅」二字，而「雪餅」與申請註冊商標所使用商品之說明密切關連業
如前述，有違前開法條之規定。縱原告就餅字聲明不專用，亦難執為本件應准註冊之
論據。原告所訴各節均無足採。原處分揆諸首揭規定，洵無違誤。一再訴願決定遞予
維持，俱無不妥。原告起訴論旨，非有理由，應予駁回。
據上論結，本件原告之訴為無理由，爰依行政訴訟法第二十六條後段，判決如主文。
中    華    民    國     八十七      年      三      月      十九       日
                    行 政 法 院 第 一 庭
                                審 判 長 評  事      高  秀  真
                                         評  事      徐  樹  海
                                         評  事      彭  鳳  至
                                         評  事      藍  獻  林
                                         評  事      黃  璽  君
右  正  本  證  明  與  原  本  無  異
                                         法院書記官  彭  秀  玲
中    華    民    國     八十七      年      三      月      十九       日
